---
title: "R Notebook"
output: html_notebook
Author: "Alicia, Joram, Jago"
editor_options: 
  markdown: 
    wrap: 72
---

Portfolio für Statistik und Datenanalyse Teil 2: Statistische Inferenz

# Library code chunk: Der Code chunk beinhaltet alle libraries die fuer die nachfolgenden Code chunks benoetigt werden. Es ist wichtig, alle benoetigten libraries hier zu laden, damit sie in den folgenden Analysen zur Verfuegung stehen. 

@all: Place all libraries here

```{r libraries, message=FALSE, warning=FALSE}
library(tidyverse)
library(broom)
library(infer)
```

# Setup code chunk: Dieser Code chunk enthält alle Einstellungen, die für die nachfolgenden Code chunks relevant sind. Hier können beispielsweise globale Optionen für die Darstellung von Plots oder die Ausgabe von Ergebnissen festgelegt werden. 

@all: Place all settings here

```{r setup}

```

# Data code chunk: Dieser Code chunk ist für das Laden und Vorbereiten der Daten zuständig. Hier werden die Datensätze eingelesen, überprüft und gegebenenfalls bereinigt oder transformiert, um sie für die Analyse vorzubereiten. Es ist wichtig, alle Schritte der Datenvorbereitung hier zu dokumentieren, damit die Analysen nachvollziehbar sind. 

@all: Place all data loading code here

```{r data}
#laden der Daten mit einer Funktion, die Fehler und Warnungen abfängt, um die Robustheit des Einlesens zu erhöhen. Die Funktion safe_read_csv verwendet tryCatch, um mögliche Probleme beim Einlesen der CSV-Dateien zu behandeln und gibt informative Nachrichten aus, falls Fehler oder Warnungen auftreten.
safe_read_csv <- function(path, sep = ";", header = TRUE, dec = ".") {
  tryCatch(
    {
      data <- read.csv(path, sep = sep, header = header, dec = dec)
      message("Successfully loaded: ", path)
      return(data)
    },
    warning = function(w) {
      message("Warning in file ", path, ": ", conditionMessage(w))
      return(NULL)
    },
    error = function(e) {
      message("Error in file ", path, ": ", conditionMessage(e))
      return(NULL)
    }
  )
}

#benutzen der Funktion safe_read_csv, um die beiden Datensätze einzulesen. Dabei werden die Pfade zu den CSV-Dateien angegeben, der Separator ist ein Semikolon, und die Standardeinstellungen für header und dec werden verwendet.
AS_2025 <- safe_read_csv("Daten/Ausgaben_Sommertouristen_2025_24.csv", sep = ";")
B_2025  <- safe_read_csv("Daten/Bewertungen_2025_24.csv", sep = ";")

#Variablen AS_2025 und B_2025 enthalten nun die eingelesenen Datensätze, die für die nachfolgenden Analysen verwendet werden können.

# Variablen für die Verwendung
AS_2025 #Ausgaben_Sommertouristen_2025_24
B_2025 #Bewertungen_2025_24
```

Aufgabe: Explorative Datenanalyse
Zunächst haben wir den Datensatz eingelesen und uns mit head() und str() einen Überblick über die enthaltenen Variablen verschafft. Der Datensatz enthält die Variablen Restaurant, Preis, Essen, Service und Altstadt.
Der Preis ist eine numerische Variable in Euro. Die Variablen Essen und Service sind ebenfalls numerisch und geben Bewertungen auf einer Skala von 0 bis 40 Punkten an. Die Variable Altstadt nimmt nur die Werte 0 und 1 an und zeigt an, ob sich das Restaurant in der Kölner Altstadt befindet.
Beim ersten Überblick fällt auf, dass es Unterschiede in den Preisen zwischen den Restaurants gibt. Auch die Bewertungen für Essen und Service variieren. Die meisten Bewertungen liegen im mittleren bis höheren Bereich der Skala.
Außerdem enthält der Datensatz Restaurants sowohl in der Altstadt als auch außerhalb. Dadurch ist es grundsätzlich möglich, später zu untersuchen, ob die Lage eine Rolle für den Preis spielt.
Insgesamt sind die Daten strukturell geeignet, um mögliche Zusammenhänge zwischen Preis, Qualität und Lage weiter zu analysieren.

## Der Sommer am Rhein
### Formulierung einer Forschungsfrage: Welches Ausgabenninveau weisen Sommertouristen in Köln im Sommerf 2025 auf und wie zuverlässig lässt sich dieses für den Stadtraum schätzen?


### Bibliothek laden

```{r}
library(tidyverse)
```

###Einlesen der Daten

```{r}
#Einlesen der Daten aus der csv-Datei "Ausgaben_Sommertouristen_2025_24.csv" mit read_delim aus dem tidyverse-Paket. Der Delimiter ist ein Semikolon und trim_ws = TRUE sorgt dafür,dass führende und nachfolgende Leerzeichen entfernt werden. 
Touristenausgaben <- read_delim("Daten/Ausgaben_Sommertouristen_2025_24.csv", delim = ';', trim_ws = T)
```


```{r}
Touristenausgaben %>% 
  count(Ausgaben)
```



```{r}
#Explorative Datenanalyse: Erstellung einer Zusammenfassung des Datensatzes mit summary und glimps für eine kurze explorative Datenanalyse.
summary(Touristenausgaben)
glimpse(Touristenausgaben)
```



```{r}
#Erstellung eines ggplots. Hier wird ein Histogramm der Ausgaben erstellt, um die Verteilung der Ausgaben der Sommertouristen zu visualisieren. Die Balken des Histogramms werden blau gefärbt und mit schwarzen Konturen versehen. Das Histogramm erhält den Titel "Histogram der Ausgaben" und die Achsenbeschriftung wird dementsprechend angepasst. 
ggplot(Touristenausgaben, aes(x = Ausgaben)) +
  geom_histogram(fill = "blue", color = "black") +
  labs(title = "Histogramm der Ausgaben", x = "Ausgaben in Euro", y = "Anzahl")
```



Aufgabe:Lineare Regression mit einer erklärenden Variable #1:Forschungsfrage:
Besteht ein linearer Zusammenhang zwischen dem mittleren Preis eines
Restaurants und der Bewertung des Essens?

Hypothese #Da wir untersuchen, ob ein linearer Zusammenhang zwischen dem
Preis und der Bewertung des Essens besteht, formulieren wir folgende
Hypothesen:Nullhypothese H0: Es besteht kein linearer Zusammenhang
zwischen dem Preis und der Bewertung des Essens (β₁ = 0).;
Alternativhypothese H1:Es besteht ein linearer Zusammenhang zwischen dem
Preis und der Bewertung des Essens (β₁ ≠ 0).

2:"Untersuchen Sie zunächst, ob die Voraussetzungen für die Anpassung
des linearen Modells erfüllt sind."

```{r}
#Mit head() betrachten wir die ersten Zeilen des Datensatzes, um die Struktur und die Variablen zu überprüfen.
head(B_2025)
```

```{r}
#Mit str() kontrollieren wir, ob die Variablen die richtigen Datentypen haben und somit für die Regressionsanalyse geeignet sind.
str(B_2025)
```

```{r}
#Zur explorativen Analyse erstellen wir ein Streudiagramm, um den Zusammenhang zwischen der Bewertung des Essens (x-Achse) und dem Preis (y-Achse) visuell zu untersuchen. Zusätzlich wird eine Regressionsgerade eingezeichnet, um einen möglichen linearen Trend sichtbar zu machen.
ggplot(data = B_2025, aes(x = Essen, y = Preis)) +
  geom_point() +
  geom_smooth(method = "lm", se = FALSE)
```

Das Streudiagramm zeigt einen deutlich positiven Zusammenhang zwischen
der Essensbewertung und dem Preis. Mit steigender Bewertung nimmt
tendenziell auch der Preis zu. Der Zusammenhang wirkt annähernd linear,
sodass die Annahme der Linearität erfüllt erscheint.

```{r}
#Zur Überprüfung der Modellannahmen stellen wir die Residuen gegen die angepassten Werte dar. So prüfen wir, ob ein systematisches Muster oder eine veränderte Streuung erkennbar ist.
mod <- lm(Preis ~ Essen, data = B_2025)

B_2025_res <- B_2025 %>%
  mutate(
    residuals = residuals(mod),
    fitted = fitted(mod)
  )

ggplot(B_2025_res, aes(x = fitted, y = residuals)) +
  geom_point() +
  geom_hline(yintercept = 0) +
  labs(x = "Angepasste Werte", y = "Residuen")
```

Der Residualplot zeigt, dass die Residuen zufällig um die Nulllinie streuen. Es sind keine systematischen Muster oder Krümmungen erkennbar. Zudem wirkt die Streuung der Residuen über die angepassten Werte hinweg annähernd konstant. Die Annahmen der Linearität und einer gleichmäßigen Streuung der Residuen erscheinen somit erfüllt.
Zunächst wurde die Struktur des Datensatzes mithilfe von head() und str() überprüft. Die relevanten Variablen liegen in geeigneter Form vor, sodass eine lineare Regression durchgeführt werden kann. Zur Überprüfung der Linearitätsannahme wurde ein Streudiagramm mit eingezeichneter Regressionsgerade erstellt. Es zeigt sich ein deutlich positiver und annähernd linearer Zusammenhang zwischen der Essensbewertung und dem Preis. Der Residualplot weist keine systematischen Muster oder erkennbare Trichterform auf. Die Residuen streuen zufällig um die Nulllinie und zeigen eine gleichmäßige Verteilung über die angepassten Werte hinweg. Insgesamt sind die Voraussetzungen für die Anpassung eines linearen Regressionsmodells erfüllt.

3:"Untersuchen Sie, ob es einen linearen Zusammenhang zwischen dem Preis
(abhängige Variable) und der Bewertung des Essens (unabhängige Variable)
gibt." 
3a:"Untersuchen Sie, ob die Modellannahmen erfüllt sind."

Wie in Aufgabe 2 gezeigt wurde, sind die Annahmen der Linearität und
Homoskedastizität erfüllt. Der Residualplot zeigt keine systematischen
Muster, sodass das lineare Regressionsmodell angewendet werden kann.

3b:"Interpretieren Sie die Modellparameter."

```{r}
#Mit lm() schätzen wir ein lineares Regressionsmodell, in dem der Preis durch die Essensbewertung erklärt wird.
mod <- lm(Preis ~ Essen, data = B_2025)
```

```{r}
#Mit der Funktion tidy() lassen wir uns die geschätzten Modellparameter, deren Standardfehler sowie die zugehörigen p-Werte anzeigen, um die Bedeutung der Steigung statistisch zu beurteilen.
mod %>% tidy()
```

```{r}
#Mit glance() betrachten wir Kennzahlen zur Modellgüte, insbesondere das Bestimmtheitsmaß R^2, das angibt, welcher Anteil der Varianz des Preises durch die Essensbewertung erklärt wird.
mod %>% glance()
```

Das geschätzte Regressionsmodell lautet: Preis = 21.71 + 1.18 · Essen
Der Achsenabschnitt (Intercept) beträgt 21.71. Dieser Wert gibt den
geschätzten Preis an, wenn die Essensbewertung den Wert 0 annimmt. Da
eine Bewertung von 0 in der Praxis kaum vorkommt, besitzt dieser Wert
vor allem eine rechnerische Bedeutung. Der Koeffizient der Variable
Essen beträgt 1.18. Dies bedeutet, dass sich der Preis eines Restaurants
im Durchschnitt um etwa 1.18 Geldeinheiten erhöht, wenn die
Essensbewertung um einen Punkt steigt. Der zugehörige p-Wert ist kleiner
als 0.001, sodass der Zusammenhang statistisch hoch signifikant ist. Die
Nullhypothese eines fehlenden linearen Zusammenhangs kann somit
verworfen werden.

3c:Wie viel Prozent der Varianz erklärt das Modell? Ist es ein gutes
Modell?

Aus der Tabelle glance() aus Aufgabe 3b geht hervor, dass das
Bestimmtheitsmaß R^2 einen Wert von 0.54 annimmt. Dies bedeutet, dass
etwa 54 % der Varianz des Preises durch die Essensbewertung erklärt
werden. Das Modell weist somit eine mittlere bis gute Erklärungskraft
auf. Ein Teil der Preisvariation wird durch die Essensbewertung
beschrieben, jedoch spielen vermutlich auch weitere Einflussfaktoren
eine Rolle.

Abschliesend zur Forschungsfrage: Wir wollten untersuchen, ob ein linearer Zusammenhang zwischen der Essensbewertung und dem Preis eines Restaurants besteht. Die lineare Regression zeigt einen statistisch signifikanten positiven Zusammenhang. Der geschätzte Steigungskoeffizient ist positiv und hoch signifikant (p < 0.001). Da der p-Wert deutlich kleiner als 0.05 ist, wird die Nullhypothese H0 verworfen.
Zudem erklärt das Modell mit einem R^2 von 0.54 etwa 54 % der Preisvarianz.
Die Forschungsfrage kann somit dahingehend beantwortet werden, dass ein signifikanter positiver linearer Zusammenhang zwischen der Bewertung des Essens und dem Preis besteht: Mit steigender Essensbewertung steigt im Durchschnitt auch der Preis.



# Lineare Regression mit mehreren erklärenden Variablen

## Aufgabenstellung:

Möglicherweise besteht zwischen dem Preis und den Variablen Altstadt und Service ebenfalls ein
Zusammenhang. Formulieren Sie eine Forschungsfrage für diese Aufgabe.

A: Passen Sie ein multivariates Modell mit allen drei erklärenden Variablen an, nämlich Essen,
Service und Altstadt.

B: Ist dieses Modell besser als das Modell mit nur einer erklärenden Variable?

C: Sind alle Modellparameter signifikant? Welcher Test (Nullhypothese, Alternativhypothese) liegt
dieser Entscheidung zugrunde? Sie dürfen davon ausgehen, dass alle Voraussetzungen für den Test
erfüllt sind.

D: Interpretieren Sie die Modellparameter.


## Forschungsfrage: 

Gibt es einen linearen Zusammenhang zwischen dem mittleren Preis und der Bewertung des Service unter Berücksichtigung des Standortes?


### A:

Anpassung eines multivariaten linearen Regressionsmodells, in dem der Preis durch die Variablen Essen, Service und Altstadt erklärt wird. Das Modell wird mit der Funktion lm() geschätzt, wobei die abhängige Variable Preis ist und die unabhängigen Variablen Essen, Service und Altstadt sind.

```{r}
#Anpassung eines multivariaten linearen Regressionsmodells mit den erklärenden Variablen Essen, Service und Altstadt. Das Modell wird mit lm() geschätzt, wobei Preis die abhängige Variable ist. Die Daten stammen aus dem Datensatz B_2025. Die Funktion tidy() wird verwendet, um die geschätzten Modellparameter, deren Standardfehler und die zugehörigen p-Werte anzuzeigen. 

mod_multivariat <- lm(Preis ~ Essen + Service + Altstadt, data = B_2025)
mod_multivariat %>% tidy()
```

### B:

Vergleich des multivariaten linearen Regressionsmodells mit dem vorherigen Modell, einem linearen Regressionsmodell mit nur einer erklärenden Variable.

Für den Vergleich, zur endgültigen Klärung der Frage welches der beiden Modelle besser sei, wird ein ANOVA Test vollzogen. Zusätzlich wird der p.value der beiden Modelle als auch der adjusted R² betrachte.



```{r}
# Vergleich des multivariaten Modells mit dem vorherigen Modell, das nur die Essensbewertung als erklärende Variable enthält. Hierfür werden die Funktionen glance() verwendet, um die Modellgüte-Kennzahlen wie das Bestimmtheitsmaß R^2 und den p-Wert für beide Modelle zu extrahieren. Anschließend werden die relevanten Kennzahlen in einem neuen Dataframe vergleich zusammengeführt, um die Modelle hinsichtlich ihrer Erklärungskraft und Signifikanz zu vergleichen.

mult <- glance(mod_multivariat)
eins <- glance(mod)

vergleich <- bind_rows(
  mult %>% select(adj.r.squared, p.value) %>% mutate(modell = "mult"),
  eins %>% select(adj.r.squared, p.value) %>% mutate(modell = "eins")
)

vergleich
```
```{r}
# Alternativ kann auch ein ANOVA-Test durchgeführt werden, um die Modelle direkt zu vergleichen. Hierfür wird die Funktion anova() verwendet, um die beiden Modelle zu vergleichen und den p-Wert für den Vergleich zu erhalten. Ein signifikanter p-Wert würde darauf hinweisen, dass das multivariate Modell eine signifikant bessere Anpassung an die Daten bietet als das Modell mit nur einer erklärenden Variable.

anova(mod, mod_multivariat)

```


### C:

@ToDOO: Signifikanz der Modellparameter anhand der p-Werte beurteilen. Nullhypothese H0: Der jeweilige Koeffizient ist gleich 0 (kein Effekt). Alternativhypothese H1: Der jeweilige Koeffizient ist ungleich 0 (es besteht ein Effekt). Ein Parameter wird als signifikant betrachtet, wenn der zugehörige p-Wert kleiner als 0.05 ist, was zur Ablehnung der Nullhypothese führt.

### D:

@ToDOO: Interpretation der Modellparameter: Der Achsenabschnitt (Intercept) gibt den geschätzten Preis an, wenn alle unabhängigen Variablen den Wert 0 annehmen. Die Koeffizienten der Variablen Essen, Service und Altstadt geben an, um wie viel sich der Preis im Durchschnitt ändert, wenn die jeweilige Variable um eine Einheit steigt, während die anderen Variablen konstant gehalten werden. Ein positiver Koeffizient bedeutet, dass mit steigender Bewertung oder Lage der Preis tendenziell höher ist, während ein negativer Koeffizient auf einen umgekehrten Zusammenhang hinweist.

# Reflektionsaufgaben:

Reflexion (Individualaufgabe, Joram): Am Anfang des Semesters hatte ich
ehrlich gesagt nicht wirklich eine Vorstellung davon, was Statistik
eigentlich bedeutet. Ich dachte, es geht vor allem um Formeln und
Rechnen. Im Laufe der Vorlesungen habe ich aber gemerkt, dass es viel
mehr um das Arbeiten mit Daten geht und darum, wie man zu begründeten
Aussagen kommt. Besonders hängen geblieben ist bei mir das Thema
Datenerhebung. Mir war vorher nicht klar, wie wichtig es ist, woher die
Daten kommen. Der Unterschied zwischen Beobachtungsstudie und Experiment
hat mir gezeigt, dass man nicht einfach aus jedem Zusammenhang auf eine
Ursache schließen kann. Auch das Thema Stichprobe und Grundgesamtheit
fand ich wichtig, weil man meistens ja nicht alle untersuchen kann,
sondern nur einen Teil und trotzdem Aussagen über alle machen will. In
der Geographie spielen empirische Daten eine große Rolle, weil viele
Fragen nur mit echten Daten beantwortet werden können. Zum Beispiel der
Zusammenhang zwischen Bruttoinlandsprodukt und Lebenserwartung. Durch
Streudiagramme konnte man sehen, dass es einen positiven Zusammenhang
gibt. Gleichzeitig wurde aber auch klar, dass ein Zusammenhang nicht
automatisch kausal ist. Mit Histogrammen, Boxplots und später der
linearen Regression habe ich gelernt, Daten systematisch auszuwerten. Am
Anfang war mir zum Beispiel nicht klar, was die Steigung oder das
Bestimmtheitsmaß wirklich aussagen. Jetzt verstehe ich besser, wie man
so ein Modell interpretiert und was es bedeutet, wenn ein Modell nur
einen Teil der Variabilität erklärt. Insgesamt hat sich mein Verständnis
von Statistik verändert. Ich sehe es nicht mehr nur als Rechnen, sondern
als Werkzeug, um Daten kritisch zu betrachten und wissenschaftliche
Fragen nachvollziehbar zu beantworten.
